【裁判字號】    90,台上,6094
【裁判日期】    901004
【裁判案由】    違反槍砲彈藥刀械管制條例
【裁判全文】
最高法院刑事判決                                九十年度台上字第六○九四號
    上訴人  甲○○
右上訴人因違反槍砲彈藥刀械管制條例案件，不服台灣高等法院台南分院中華民國八
十九年四月二十日第二審更審判決（八十九年度上更(二)字第六八號，起訴案號：台灣
台南地方法院檢察署八十七年度偵字第一四五五二、一四七九六號），提起上訴，本
院判決如左：
    主  文
上訴駁回。
    理  由
一按非因過失遲誤上訴之期間者，於其原因消滅後五日內，得聲請回復原狀，刑事訴
訟法第六十七條第一項定有明文。又聲請回復原狀，原為救濟遲誤法定期間之一種程
序，故當事人提起上訴後，縱經上訴法院認為逾越上訴期間而駁回，仍得以非因過失
遲誤上訴期間為理由，而聲請回復原狀。卷查原審法院民國八十九年四月二十日所為
八十九年度上更(二)字第六十八號判決書正本，雖於同年五月二日送達予上訴人甲○○
。然判決書正本末段卻誤繕為「不得上訴」。原審法院發覺後，乃於同年五月二十三
日裁定更正為「得上訴」，並於同日二十六日將該裁定正本送達上訴人。上訴人旋於
同年六月二日具狀逕提第三審上訴，迨同年九月二十五日上訴人收受本院所為因上訴
逾期駁回其上訴之判決書正本之送達後，上訴人即於上開遲誤原因消滅後五日內之同
年九月三十日聲請回復原狀，併同時提出本件上訴，足證上訴人之遲誤上訴期間係信
賴法院文書之公信力，非因其過失所致，自應認其回復原狀之聲請為有理由，予以准
許，合先明。
二上訴人就原判決關於違反槍砲彈藥刀械管制條例部分上訴意旨略稱：(一)本案檢察官
起訴認上訴人係犯槍砲彈藥刀械管制條例第十條第四項之罪；原審則認係犯同條例第
十一條第四項之罪，其認定之罪名既有變更，乃原審未依刑事訴訟法第九十五條第一
款之規定將變更後之罪名告知上訴人，自有違誤。(二)上訴人於原審一再辯稱其駕車逃
逸時，因車速過快，撞及路旁水泥護牆，致身體受重傷，警訊時因受傷住院治療，所
供並非意識清醒之任意性自白，乃原審未予審酌，亦未說明摒棄不採之理由，亦有疏
誤等語。惟查刑事訴訟法第九十五條第一款規定訊問被告應告以犯罪之嫌疑及所犯所
有罪名，罪名經告知後，認為應變更者，應再告知。此項規定固為被告在刑事訴訟程
序上受告知之權利，旨在使被告能充分行使防禦權。然被告如已知所防禦或已提出防
禦或事實審法院於審判過程中已就被告所犯罪名，應變更罪名之構成要件為實質之調
查者，縱疏未告知罪名，對被告防禦權之行使既無所妨礙，其訴訟程序雖有瑕疵，但
顯然於判決無影響者，仍不得據為提起第三審上訴之適法理由。本件檢察官起訴上訴
人觸犯槍砲彈藥刀械管制條例第十條第四項之未經許可持有改造模型槍罪。嗣經原審
變更起訴法條，改依同條例第十一條第四項之未經許可持有可發射子彈具有殺傷力之
槍枝罪，判處罪刑。審判時固僅告知檢察官起訴之上開罪名而未將變更後之罪名告知
上訴人。然原審於審判時已就上訴人未經許可持有可發射子彈具有殺傷力槍枝之事實
為實質之調查，並就憑以認定上訴人所持槍枝係改造手槍，機械性能良好，可擊發適
用子彈，屬槍砲彈藥刀械管制條例第十一條第四項之槍枝之證據，即內政部警政署刑
事警察局八十七年十二月十九日刑鑑字第九七四六九號鑑驗通知書，向上訴人提示並
告以要旨，上訴人就上開事實及證據亦有所主張及辯解，俱有原審審判筆錄可稽。應
認上訴人對於變更罪名之構成要件之事實，得以充分防禦，尚無虞逸出上訴人防禦權
之行使，原審縱疏未告知變更之罪名，既於上訴人之防禦權無所妨礙，其訴訟程序雖
有瑕疵，但顯然於判決主旨無生影響。另上訴人於八十七年十二月十一日為警逮捕時
雖受有「右側顳葉硬膜出血，顱底骨折、右側橈骨骨折，兩側下肢骨折」之傷害。惟
其警訊筆錄係承辦警員於同年月十五日在台南市立醫院第三○九病房內訊問，上訴人
亦陳稱其供述係在意識清醒自由時所為無誤，該筆錄除經上訴人親閱認無訛始簽名捺
印，並由在場之上訴人兄陳榮輝簽名，此均有該筆錄可按（見警卷第十頁至十二頁反
面），顯見上訴人當時雖受傷，但其神智清醒，其嗣所辯警訊所供非意識清醒下之任
意性自白云云，純係諉刑責之飾詞，不足採信。原判決就此未於理由內說明指駁，雖
有疏漏，惟顯然於判決亦無生影響。是上訴意旨(一)(二)所指事項，依刑事訴訟法第三百
八十條之規定，仍不得認係適法之第三審上訴理由，應認此部分之上訴違背法律上之
程式。至於原判決認定上訴人犯懲治盜匪條例第五條第三項之預備強劫罪部分，核屬
刑事訴訟法第三百七十六條第一款所列不得上訴第三審之案件，原判決認此部分與前
開違反槍砲彈藥刀械管制條例之重罪而得上訴第三審部分有牽連犯關係，但如前所述
，重罪部分之上訴既不合法，此輕罪部分自無從依審判不可分原則併為實體上之審判
。從而應將本件上訴，從程序上予以駁回。
據上論結，應依刑事訴訟法第三百九十五條前段，判決如主文。
中      華      民      國     九十     年      十      月      四      日
                              最高法院刑事第五庭
                                  審判長法官  紀  俊  乾
                                        法官  黃  正  興
                                        法官  劉  介  民
                                        法官  陳  東  誥
                                        法官  張  春  福
      右正本證明與原本無異
                                              書  記  官
中      華      民      國     九十     年      十      月      九      日


司法院資訊處製作；財團法人民間司法改革基金會備份。
